臺灣苗栗地方法院民事判決　　　　　　　　　　　　　九十二年度訴字第三五六號
　　原　　　告　甲○○
　　被　　　告　乙○
當事人間請求損害賠償事件，本院於民國九十二年十二月二十三日言詞辯論終結，判
決如下：
    主    文
被告應給付原告新台幣壹拾萬仟零貳拾元，及自民國九十二年七月十日起至清償日
止，按年息百分之五計算之利息。
原告其餘之訴駁回。
訴訟費用由被告負擔十分之一，餘由原告負擔。
本判決第一項得假執行。
原告其餘假執行之聲請駁回。
    事    實
甲、原告方面：
一、聲明：
（一）被告應給付原告新台幣（下同）一百六十六萬九千二百九十七元，及自起訴狀
      繕本送達翌日即民國九十二年七月十日起至清償日止，按年息百分之五計算之
      利息。
（二）願供擔保請准宣告假執行。
二、陳述：
（一）被告因不滿其岳父與原告間土地排水之糾紛，於九十一年七月三十日下午五時
      三十分許，基於傷害之故意，逕擅入原告之住處，從後攻擊、毆打原告，使得
      原告整個人坐倒於地，致原告受有左眼眼瞼挫傷、左眼結膜下出血之傷害，並
      致原告因倒地重坐於地而致下背受傷。而被告因前開傷害行為，亦經本院九十
      二年度苗簡字第四八九號刑事判決判處拘役三十日，如易科罰金以三百元折算
      一日罪刑確定。
（二）原告因本件傷害受有下列損害：(1)醫療費部分：九十一年七月三十日至九十二
      年六月二十七日已支出醫療費三萬九千三百三十七元，及後續至今之醫療費二
      千九百六十元，合計共四萬二千二百九十七元；(2)減少收入部分：原告自從受
      傷後，常感背部疼痛、身體不適等情事，下脊椎挫傷至今仍於門診追蹤治療，
      醫師亦建議需做手術。是原告自受傷後，體力已大不如前，不能從事工作，以
      一般果園工作之工資以每日二千元計算，一個月為六萬元，原告共受有十七個
      月減少收入之損害一百零二萬元；(3)慰撫金部分：原告因遭被告毆打，現仍心
      有餘悸，實有不安之情，致原告身心劇痛，為此請求六十萬元之慰撫金。
（三）綜上，原告因遭被告前揭傷害共計受有一百六十六萬二千二百九十七元之損害
      。另原告之眼鏡因被告之前揭侵權行為致遭損壞，總計支出修理費七千元。總
      計原告受有一百六十六萬九千二百九十七元之損害，爰依侵權行為之法律關係
      ，訴請被告給付如聲明所示。
三、證據：提出診斷證明書七件、醫療費用收據六十二件、估價單二件、免用統一發
    票收據五件（以上均為影本）及Ｘ光片五張為證。
乙、被告方面：
一、聲明：原告之訴駁回。
二、陳述：本件除刑事判決認定之傷害外，原告主張之其他傷害均非被告造成。
丙、本院依職權調閱本院九十二年度苗簡字第四八九號、九十二年度簡上字第八二號
    等刑事卷宗。
    理    由
一、按訴狀送達後，原告不得將原訴變更或追加他訴，但擴張或減縮應受判決事項之
    聲明者，不在此限，民事訴訟法第二百五十五條第一項第三款定有明文。本件原
    告原起訴請求被告給付三百萬六千三百三十七元，嗣減縮為請求被告應給付一百
    六十六萬九千二百九十七元，參諸前揭規定，自屬無礙，應予准許。另原告於本
    件追加眼鏡修理費部分之請求，其請求之基礎事實乃因毀損所致，與傷害行為之
    基礎事實並非同一，且原告於最後言詞辯論期日始為訴之追加，顯於被告之防禦
    及訴訟終結有礙，依前開民事訴訟法第二百五十五條第一項規定，自難准許，合
    先敘明。
二、本件原告主張被告因不滿其岳父與原告間土地排水之糾紛，於九十一年七月三十
    日下午五時三十分許，基於傷害之故意，逕擅入原告之住處毆打原告，致原告受
    有左眼眼瞼挫傷、左眼結膜下出血等傷害，而被告因前開傷害行為，業經本院九
    十二年度苗簡字第四八九號刑事判決判處拘役三十日，如易科罰金以三百元折算
    一日罪刑確定之事實，為被告所不爭執，且經本院依職權調取本院九十二年度苗
    簡字第四八九號、九十二年度簡上字第八二號等刑事卷宗查閱無訛，自堪信為真
    實。
三、按當事人主張有利於己之事實者，就其事實有舉證之責任。其因侵權行為所生之
    損害賠償請求權，以行為人有故意或過失不法侵害他人之權利為成立要件；倘行
    為人否認有故意或過失，即應由請求人就此利己之事實舉證證明；若請求人先不
    能舉證以證實自己主張之事實為真實，則行為人就其抗辯事實即令不能舉證，或
    所舉證據尚有疵累，亦應駁回請求人之請求。此觀民事訴訟法第二百七十七條前
    段規定及最高法院十七年上字第九一七號判例即明。本件原告主張因被告前揭傷
    害行為，致其因倒地重坐於地而致下背受傷之事實，既為被告所否認，並以原告
    所受下背受傷非其所造成等語置辯，則原告就其下背所受傷害確係因被告前揭傷
    害造成之事實，自應負舉證責任。經查，原告主張因被告前揭傷害行為，致其因
    倒地重坐於地而致下背受傷之事實，固據提出診斷證明書七件及Ｘ光片五張為證
    。惟依其所提九十一年七月三十日診斷證明書載明原告所受傷害為「左上眼皮腫
    脹瘀血」，九十一年七月三十一日診斷證明書載明「左眼眼瞼挫傷、左眼結膜下
    出血」，九十一年八月一日診斷證明書載明「外傷性鼻內出血」，九十一年八月
    五日診斷證明書載明「鼻部外傷」，九十一年八月六日之診斷證明書載明「左上
    瞼腫脹瘀血、左眼結膜下出血」，均未述及原告受有何下背挫傷之傷害，且經本
    院依職權調閱本院九十二年度苗簡字第四八九號、九十二年度簡上字第八二號等
    刑事卷宗結果，原告於九十一年七月三十日、及同年月三十一日於警訊中，及於
    九十一年十月十六日、同年十二月十一日檢察官訊問中，均未述及其因被告前揭
    傷害行為致下背受傷之事實，則雖原告所提九十一年八月七日診斷證明書載有「
    下背挫傷」等語，亦難據此認定該下背挫傷確係被告前揭傷害行為所造成。況原
    告就此亦未能另舉證證明，則揆諸前揭法條規定及判例意旨，原告主張因被告之
    傷害行為，致其因倒地重坐於地而致下背受傷之事實，自無足採。
四、次因故意或過失，不法侵害他人之權利者，負損害賠償責任，民法第一百八十四
    條第一項前段定有明文。本件被告故意傷害原告身體，致原告受有身體之傷害，
    二者間具有相當因果關係至為明確。則揆諸前開法條規定，原告請求被告就其所
    受之損害負損害賠償責任，於法自無不合。
五、再按不法侵害他人之身體或健康者，對於被害人因此喪失或減少勞動能力或增加
    生活上之需要時，應負損害賠償責任；又不法侵害他人之身體、健康、名譽、自
    由、信用、隱私、貞操，或不法侵害其他人格法益而情節重大者，被害人雖非財
    產上之損害，亦得請求賠償相當之金額，民法第一百九十三條第一項、第一百九
    十五條第一項分別定有明文。茲就原告所受損害審酌如下：
（一）醫療費部分：原告主張共支出醫療費用共四萬二千二百九十七元等情，固據提
      出醫療費用收據醫療費用收據六十二件、估價單一件、免用統一發票收據五件
      （以上均為影本）為證。惟如前所述，原告所受下背挫傷等傷害既非被告所致
      ，則其所提醫療費用收據自應扣除此部分之支出，始應認係被告傷害所致之醫
      療費用支出。是原告所提醫療費用收據中有關眼科、耳鼻喉科及急診之醫療費
      用三千零二十元，依原告所受傷害及收據載明治療費別，核屬醫療上必要費用
      ，應予准許。至其餘載明腦神經外科、骨科、心藏內科、泌尿科、內科及診斷
      書費用等之醫療費用支出，及補立骨、青草膏、護腰、護膝等之支出，均難認
      係本件所致傷害之必要醫療費用，自難准許。
（二）減少收入部分：原告主張其自受傷後，常感背部疼痛、身體不適等情事，下脊
      椎挫傷至今仍於門診追蹤治療，醫師亦建議需做手術。是原告自受傷後，體力
      已大不如前，不能從事工作，以一般果園工作之工資以每日二千元計算，一個
      月為六萬元，原告共受有十七個月減少收入之損害一百零二萬元之事實，雖據
      提出診斷證明書七紙及Ｘ光片五張為證。惟原告所受下背挫傷之傷害，非因被
      告前揭傷害行為所致，已如前述，則縱其確有不能從事工作之情，亦非被告之
      傷害行為所致。況原告就其所主張喪失或減少勞動能力等情，亦未舉證證明。
      是原告主張因被告之傷害行為，致其不能工作，共受有十七個月減少收入之損
      害一百零二萬元云云，自無足採。
（三）慰撫金部分：原告主張其因遭被告毆打，現仍心有餘悸，實有不安之情，致原
      告身心劇痛，為此請求六十萬元之慰撫金。惟查，原告因被告傷害行為，致其
      受有「左眼眼瞼挫傷、左眼結膜下出血」、「外傷性鼻內出血」、「鼻部外傷
      」等傷害，並曾因之數次就醫，自堪信原告因之受有痛苦。本院審酌原告為小
      學畢業，每年收入約有一百餘萬元，名下擁有不動產，被告為高職畢業，年收
      入約八、九十萬元，名下擁有土地、房屋等不動產，及原告因本件傷害行為所
      受傷害之輕重及治療過程所受痛苦等一切情狀，認原告請求六十萬元之慰撫金
      ，尚屬過高，應予核減為十萬元，始為公允。
六、綜上，原告共計受有十萬三千零二十元之損害。從而，原告依侵權行為之法律關
    係，請求被告給付十萬三千零二十元，及自起訴狀繕本送達翌日即九十二年七月
    十日起至清償日止，按年息百分之五計算之利息，為有理由，應予准許，逾此範
    圍之請求，則屬無據，應予駁回。
七、本件所命被告給付之金額並未逾五十萬元，依民事訴訟法第三百八十九條第一項
    第五款規定，本院自應依職權宣告假執行。至原告敗訴部份，其假執行之聲請，
    因訴之駁回而失所附麗，不予准許。
八、據上論結，本件原告之訴為一部有理由，一部無理由，依民事訴訟法第七十九條
    、第三百八十九條第一項第五款，判決如主文。
中　　　華　　　民　　　國　　九十三　　年　　　一　　　月　　　六　　　日
                                      民事庭法　　　官    王萬金
正本係照原本作成。
如對本判決上訴，須於判決送達後廿日內向本院提出上訴狀。
中　　　華　　　民　　　國　　九十三　　年　　　一　　　月　　　六　　　日
                                            法院書記官    白孝慈
